【裁判字號】    89,易,570
【裁判日期】    890428
【裁判案由】    公共危險
【裁判全文】
臺灣臺北地方法院刑事判決                          八十九年度易字第五七０號
    公  訴  人  臺灣臺北地方法院檢察署檢察官
    被      告  甲○○
右列被告因公共危險案件，經檢察官聲請以簡易判決處刑（八十八年度偵字第二三四
四五號），經本院台北簡易庭受理後（受理案號為八十九年度北交簡字第一０八號）
，認不宜以簡易判決處刑，移送前來，本院適用通常程序判決如左：
    主      文
甲○○無罪。
    理      由
一、公訴意旨略以：被告甲○○係丙戊國際股份有限公司（以下稱丙戊公司）之負責
    人，於民國八十八年七月十三日下午五時許，其公司遷入台北市○○區○○路四
    段六七八號四樓之十經營民俗用的香批發生意，原應注意火燭、消防之安全以防
    止火災之發生，而依當時情形又非不能注意，惟不注意，竟與友人在該處抽煙，
    未注意該菸蒂並未確實熄滅而自行離去，致該菸蒂之火種引燃該址陽台之易燃物
    品釀成火災，使陽台、倉庫、庫房等處受損嚴重等語，因認被告甲○○涉有刑法
    第一百七十三條第二項之失火燒燬現供人使用住宅罪嫌。
二、按犯罪事實應依證據認定之，無證據不得推定其犯罪事實。又不能證明被告犯罪
    者，應諭知無罪之判決，刑事訴訟法第一百五十四條、第三百零一條第一項分別
    定有明文。又事實之認定，應憑證據，如未能發現相當證據，或證據不足以證明
    ，自不能以推測或擬制之方法，為裁判基礎（最高法院四十年台上字第八六號判
    例參照）；且認定犯罪事實所憑之證據，雖不以直接證據為限，間接證據亦包括
    在內，然而無論直接證據或間接證據，其為訴訟上之證明，須於通常一般之人均
    不致有所懷疑，而得確信其為真實之程度者，始得據為有罪之認定，倘其證明尚
    未達到此一程度，而有合理之懷疑存在而無從使事實審法院得有罪之確信時，即
    應由法院為諭知被告無罪之判決（最高法院七十六年台上字第四九八六號判例參
    照）。而刑法第一百七十三條第二項之失火燒燬現供人使用之住宅或現有人所在
    之建築物罪，因法並無處罰未遂犯之明文，是該條項規定之構成要件，乃必以行
    為人之失火行為有致現供人使用之住宅或現有人所在之建築物生「燒燬」之結果
    方有該當，如未生燒燬之結果，因法無處罰未遂犯之明文，自難繩之以行為人該
    條項之罪名，而該條項規定法文中燒燬之意義究為何，法雖無明文規定，而學說
    上又向有（１）獨立燃燒說；（２）效用喪失說及（３）折衷說之爭論，折衷說
    中又有重要部分開始燃燒說及一部損壞說之分，惟衡諸最高法院十七年十月六日
    刑庭總會決議所揭示「所放之火，其獨立燃燒力，足以變更物體或喪失效用為既
    遂」及卷附最高法院七十三年台上字第二二三八號判決「上訴人放火燒被害人住
    宅，雖僅室內傢俱燒燬，其房屋構成部分及門窗均未喪失效用，但上訴人係以汽
    油潑灑房屋，並引火點燃，足見有放火燒燬現供人使用房屋之犯意，應成立刑法
    第一百七十三條第三項、第一項放火燒燬現供人使用住宅未遂罪名」所揭示之旨
    以觀，應係採前揭之效用喪失說─即因火力燃燒，致其物已喪失效用而言，學者
    亦從之（卷附褚劍鴻先生著刑法分則釋論上冊第三六０頁、王振興先生著刑法分
    則實用第二冊第八頁至第九頁參照）。
三、本件公訴人認被告涉有前開罪嫌，其所依憑之證據及理由無非係本件火災現場係
    由消防人員破門進入室內滅火，且在陽台處查獲打火機一只，足見火災確係由丙
    戊公司之陽台內部燃燒，並非由外人所為，而火災發生之原因，經台北市政府消
    防局（以下稱消防局）調查結果乃以不慎遺留之火種引起燃燒所致，有該局所出
    具之火災原因調查報告書可稽，被告為經營民俗用香之批發業者，明知丙戊公司
    堆放大批易燃物品，竟在其營業處所吸煙，又未注意菸蒂是否確實熄滅，致引燃
    該公司之線香爐釀成火災，其就本件火災之發生顯有過失等語為據。
四、訊據被告固不否認其為丙戊公司之負責人，並有於八十八年七月十三日下午五時
    許與公司員工約七、八人在該公司內搬東西，而其與另外二名員工共三人均有抽
    菸之習慣，且當日其與另外二名抽菸之員工均有在該公司內吸菸，惟就本件火災
    之發生堅決否認有任何過失，辯稱：我們抽完菸後確實有把菸蒂弄熄在菸灰缸內
    ，我在當天晚上七點多要走的時候還把公司整個巡了一遍，認為沒有問題，我才
    離開，我真的沒有失火燒燬建築物的行為等語。
五、本院經查：
    本件消防局就本次火災發生之原因，關於現場後燃燒之狀況係記載：（一）現場
    僅台北市○○區○○路四段六七八號四樓之十受燒損，火勢未波及其他住戶、樓
    層或建築物。（二）現場辦公室裝璜及物品僅受輕微煙燻。倉庫西面之庫房僅上
    半部受燻燒且以靠南側燒損較嚴重。倉庫北面上半部受燒損較嚴重，上方水泥橫
    樑以中間附近受燃燒後變色、磁磚剝落覺嚴重，空調機則以南側受熱較強，變為
    鐵褐色較為嚴重，下方裝璜物品僅受輕微燻燒，南面落地窗以靠西側受燃燒後變
    色、變形較嚴重，落地門受燃燒後變色、變形嚴重，且與西面木板牆呈一明顯斜
    狀火流。（三）陽台上方金屬製遮雨棚以靠倉庫落地門附近受燃燒後變色，變形
    較嚴重，窗台鋁窗亦以靠倉庫落地門附近受燃燒後變色、變形較顏重，東面堆放
    之金屬製摺疊桌椅僅受輕微燻燒，西面擺放之研磨機以靠西側受燃燒變色較為嚴
    重，研磨機西側靠落地門附近堆放之已裝箱線香爐受燒損甚為嚴重（偵查卷第十
    六頁至第十八頁參照），是由上開記載可知，本次火災發生地點之台北市○○區
    ○○路四段六七八號四樓之十丙戊公司，該公司因本次火災所受損害並未使該公
    司所在之建築物本身失其效用，僅為室內裝璜、落地門（窗）、鋁窗、摺疊椅、
    研磨機受有煙燻或燒損，易言之，該公司所在之建築物之本身並未因本次火災之
    發生而生燒燬之結果，核諸前揭最高法院決議、判決意旨及學者見解，公訴人認
    被告所為該當於刑法第一百七十三條第二項之失火燒燬現供人使用住宅罪之構成
    要件，即有未洽。
六、綜上所述，公訴人認被告甲○○所涉有之刑法第一百七十三條第二項失火燒燬現
    供人使用住宅犯行，因其所起訴被告之所為與該條項規定之構成要件未有該當，
    自難認被告犯有上開犯行，此外復查無其他積極證據足資證明被告有何公訴人所
    聲請簡易判決處刑之犯行，既不能證明被告犯罪，核諸前揭說明，自應由本院為
    被告無罪之諭知。
據上論斷，應依刑事訴訟法第四百五十二條、第三百零一條第一項，判決如主文。
本案經檢察官楊榮宗到庭執行職務
中      華      民      國    八十九    年      四      月    二十八    日
                                      臺灣臺北地方法院刑事第三庭
                                          法  官  葉  建  廷
右正本證明與原本無異。
如不服本判決，應於判決送達後十日內向本院提出上訴狀 (應附繕本) ，上訴於
臺灣高等法院。
                                          書記官  許  婉  如
中      華      民      國    八十九    年      四      月    二十八    日


司法院資訊處製作；財團法人民間司法改革基金會備份。
